【裁判字號】    99,交簡上,80
【裁判日期】    990826
【裁判案由】    公共危險
【裁判全文】
臺灣桃園地方法院刑事判決            99年度交簡上字第80號
上  訴  人
即  被  告  乙○○
上列上訴人即被告因公共危險案件，不服本院中華民國99年2 月
25日99年度壢交簡字第449 號第一審簡易判決（原聲請簡易判決
處刑案號：99年度偵字第2490號），提起上訴，經本院管轄之合
議庭改依第一審通常程序審理，判決如下：
    主  文
原判決撤銷。
乙○○無罪。
    理  由
一、公訴意旨略以：被告乙○○自民國98年12月20日上午10時許
    起至同日下午止，在桃園縣中壢市○○路94巷31號住處飲用
    米酒半瓶後，因飲酒過量，已達不能安全駕駛動力交通工具
    之程度，猶騎乘車牌號碼EVK-693 號輕型機車離去，嗣於同
    日下午3 時7 分許，在上開住處前為警攔檢，對其施以酒精
    濃度測試，測得其吐氣所含酒精濃度0.62mg／L ，因而查獲
    上情。因認被告乙○○涉犯刑法第185 條之3 服用酒類不能
    安全駕駛動力交通工具而駕駛之公共危險罪嫌云云。
二、按犯罪事實應依證據認定之，無證據不得認定犯罪事實。又
    不能證明被告犯罪者，應諭知無罪之判決，刑事訴訟法第15
    4 條第2 項、第301 條第1 項分別定有明文。又事實之認定
    ，應憑證據，如未能發現相當證據，或證據不足以證明，自
    不能以推測或擬制之方法，為裁判基礎（最高法院40年臺上
    字第86號判例意旨參照）；又認定犯罪事實所憑之證據，雖
    不以直接證據為限，間接證據亦包括在內，然而無論直接證
    據或間接證據，其為訴訟上之證明，須於通常一般之人均不
    致有所懷疑，而得確信其為真實之程度者，始得據為有罪之
    認定，倘其證明尚未達到此一程度，而有合理之懷疑存在而
    無從使事實審法院得有罪之確信時，即應由法院為諭知被告
    無罪之判決（最高法院76年臺上字第4986號判例意旨參照）
    。經核本件聲請簡易判決處刑意旨認被告乙○○涉犯前揭罪
    嫌，無非係以被告乙○○於警詢時之自白、汽車駕駛人酒後
    生理協調平衡檢測紀錄卡、刑法第185 條之3 案件測試觀察
    紀錄表、呼氣酒精濃度檢測單、桃園縣政府警察局舉發違反
    道路交通管理事件通知單，為其主要論據。
三、訊據被告乙○○堅詞否認有何服用酒類不能安全駕駛動力交
    通工具而駕駛之犯行，辯稱：案發當日我與友人在我住處飲
    酒，同日下午3 時許，我和友人說要出去將我的摩托車移到
    自己的門口，以免待會妨害鄰居的通行。當時有2 位員警在
    我們口站崗，我走到擺放機車的位置，將鑰匙直接插上去，
    然後先坐在機車上休息一下，該部機車無法電動發動，必須
    用腳採，而我還沒有腳踩發動，此時員警就直接走過來把車
    鑰匙拔除，說要對我進行酒測，但是我的機車根本還沒有行
    駛等語。經查：
（一）被告乙○○98年12月20日下午3 時7 分許，在其位於桃園
      縣中壢市○○路94巷31號住處前，在車牌號碼EVK-693 號
      輕型機車上為警攔檢並實施呼氣酒精濃度測試，測試值為
      0.62mg／L ，此據被告乙○○坦認在卷，並有呼氣酒精濃
      度檢測單1 份在卷可稽。又依交通部運輸研究所90年9 月
      24 日 運安字第900005854 號函所載，呼氣中酒精濃度每
      公升含量為0.25毫克，即相當於血液中酒精濃度（BAC ）
      百分之0.05，且依該函所附該所79年「駕駛人行為反應之
      研究－酒醉駕車對駕駛行為之分析研究」指出：（一）BA
      C 達百分之0.03至百分之0.05時，對駕駛能力之影響為：
      多數駕駛人心境逐漸變幻不定，視覺與反應靈敏性減弱，
      對速度及距離的判斷力差。對心理行為之影響為：觀察力
      逐漸欠缺，心情漸趨輕鬆，自信心增加，多話，精神狀態
      處於陶醉感。（二）BAC 到達百分之0.05至百分之0.08時
      ，對駕駛能力之影響為：反應遲鈍，駕駛能力受損，遲而
      不決或決而不行。對心理行為之影響為：情緒鬆弛，感情
      與行為趨向誇張，肌肉不協調，精神處於興奮狀態。（三
      ）BAC 到達百分之0.08至百分之0.15時，對駕駛能力之影
      響為：判斷力嚴重受到影響，體能與精神協調受損，駕駛
      之體能困難增加。對心理行為之影響為：產生情緒異常現
      象，步伐不平穩，言語不清，反應惡劣，記憶及判斷力受
      損，精神處於錯亂狀態。（四）BAC 超過百分之0.15時，
      對駕駛能力之影響為：視線搖晃，駕駛已進入恍惚狀態，
      判斷及理解遭到扭曲，駕駛不穩定。對心理行為之影響為
      ：意識不明，嘔吐，站、走及講話困難，責任感喪失，精
      神處於麻痺狀態。（五）BAC 超過百分之0.50時，對駕駛
      人能力之影響為：無法開車。對心理行為之影響為：爛醉
      如泥，失去知覺可能致死，精神處於昏睡狀態。本件被告
      乙○○飲酒後為警查獲之際，呼氣酒精濃度高達每公升0.
      62毫克，已如前述，換算後相當於BAC 百分之0.124 ，參
      酌上開說明，被告之判斷力、精神協調、駕駛體能、精神
      狀態等均已受到相當影響而減退，並與「桃園縣政府警察
      局汽車駕駛人酒後駕車生理協調平衡檢測紀錄表」及「刑
      法第185 條之3 案件測試觀察紀錄表」上所載，被告乙○
      ○為警查獲後，同日下午3 時30分許，在桃園縣中壢分局
      內壢派出所內，於直線測試、平衡動作測驗時腳步不穩步
      行時左右搖晃、身體無法保持平衡、無法順利朗讀阿拉伯
      數字、畫圓不完整，等內容綜合判斷，顯見被告乙○○為
      警查獲當時確已達於飲用酒類不能安全駕駛之程度。惟按
      刑法第185 條之3 規定：「服用毒品、麻醉藥品、酒類或
      其他相類之物，不能安全駕駛動力交通工具而駕駛者，處
      一年以下有期徒刑、拘役或科或併科十五萬元以下罰金。
      」是本罪除需行為人飲用酒類達於不能安全駕駛動力交通
      工具之程度外，尚需行為人確有駕駛動力交通工具之事實
      始能成立，至為明確。是本件爭點厥為被告乙○○於為警
      查獲之際，究否確有騎乘該車牌號碼EVK-693 號輕型機車
      行駛之事實。
（二）經查，被告乙○○於98年12月20日為警查獲後，同日在桃
      園縣中壢分局內壢派出所製作之警詢筆錄，內容記載為：
      「（問：你於何時？何地？因何事故遭警方查獲？）我於
      98年12月20日15時7 分，在桃園縣中壢市○○路94巷31號
      前，因我騎乘車號EVK-693 號輕型機車，警方發現我有酒
      味，我有向警方承認我有喝酒，並有主動配合警方實施酒
      測，因檢測數值超過正常值，涉嫌酒後駕車，被警方帶回
      偵訊。（問：你於何時、在何地？與何人飲酒？飲何種酒
      類？至何時結束飲酒離去？）我於98年12月20日10時許，
      在桃園縣中壢市○○路94巷31號自己喝酒，我是喝米酒約
      半瓶，我大約喝到20日14時左右，我喝完酒要載我女朋友
      ，結果就被警方查獲。」等語，此有警詢筆錄1 份在卷可
      參。惟查，經本院勘驗上開警詢錄音，其勘驗結果為：「
      （問：你騎什麼車？那部車號是幾號你知道嗎？）我也不
      清楚，我也沒有在記那個車號。（問：你的車號是EVK-69
      3 ？）喔。（問：輕機車嗎？）嗯。才發動時而已啊。（
      問：在那邊發現你有酒味嗎？）問題是我沒有騎到馬路啊
      。」，此有本院99年7 月27日勘驗筆錄1 份在卷可佐。是
      以，被告乙○○之警詢筆錄固載稱其坦承其於為警查獲當
      時係騎乘車號EVK-693 號輕型機車，然觀諸該警詢錄音內
      容，被告乙○○於警詢中非僅未曾坦承於為警查獲之際有
      何騎乘機車之情，甚且陳稱當時之機車僅在發動狀態，並
      未騎駛於馬路。是上開警詢筆錄所載內容，顯與被告乙○
      ○於警詢中所述情節全然不符，是該警詢筆錄所載被告乙
      ○○坦承係於騎乘機車之際為警查獲一節，已無從採信。
（三）次查，證人即本件舉發暨製作警詢筆錄之員警甲○○於本
      院審理中證稱：「（審判長問：到底被告在警詢時有沒有
      承認他有酒後騎車的情形？）他在警訊是有坦承。（審判
      長問：被告如何坦承？）他有坦承酒後騎駛機車。（審判
      長問：他所謂的騎駛是指已經騎機車上路了嗎？）對。（
      審判長問：你們所作的筆錄完全依照被告的陳述寫的嗎？
      ）是的。（審判長問：所以在筆錄中載明『因我騎乘車號
      EVK-693 號輕機車，警方發現我有酒味』、『我大約喝到
      約20日14時左右，我喝完酒要去載我女朋友，結果就被警
      方查獲。』這些都是完全忠於被告陳述的原意所紀錄的？
      是的。」而堅稱被告乙○○之警詢筆錄係依被告乙○○於
      警詢中之供述如實記載云云。惟經本院提示上開警詢錄音
      勘驗結果，並就其中不符之處加以質之，證人甲○○始改
      口證稱：「（審判長問：【提示本院勘驗被告警詢錄音帶
      所製作之勘驗筆錄】你的筆錄記載被告坦承騎乘輕型機車
      ，也就是他已經騎機車在路上行駛，才被警察抓到發現身
      上有酒味，你說這是完全忠於被告的陳述，所以才這樣紀
      錄，被告確實有這樣講，但是經本院勘驗結果，被告講說
      『問：你的車號是車號EVK-693 號？答：喔。問：輕機車
      嗎？答：嗯。才發動時而已啊。問：在那邊發現你有酒味
      嗎？答：問題是我沒有騎到馬路。』這段與你筆錄記載不
      同，你的筆錄記載從何而來？）可能是我們紀錄人自己打
      的。（審判長問：你不是說筆錄記載完全忠於被告陳述，
      被告有說他有騎車到馬路上去嗎？）警訊錄音好像沒有。
      （審判長問：既然沒有，為何你們寫說被告騎乘機車？）
      因為我們在做筆錄之前，他都坦承。（審判長問：他坦承
      在哪裡？）作筆錄之前他都坦承。（審判長問：如果被告
      在做筆錄之前都坦承的話，如果在作筆錄當中，被告翻供
      ，為何你不去質疑，為何剛剛坦承，現在要否認？）是我
      們員警沒有反問他。（審判長問：你第一天當警察嗎？）
      不是。（審判長問：在辦本件被告酒駕之前，你任職警察
      多久？）20年。（審判長問：辦過多少案件？）很多。（
      審判長問：做過多少筆錄？）很多。（審判長問：以前做
      的筆錄都是這樣嗎？不按照被告的陳述記載？）不是。（
      審判長問：為何這次會這樣做？）這是我們的疏忽。（審
      判長問：你非入被告於酒駕之罪不可嗎？）不是。（審判
      長問：既然不是，為何當被告作筆錄時說他只有發動，你
      不把這個對被告有利的供述記載在筆錄上面，竟然視而未
      見、充耳不聞，而依照你自己的想像、虛構、杜撰在筆錄
      上記載被告承認騎機車被警察發現有酒味？）他當時確實
      有酒後騎機車。（審判長問：為何筆錄內容不依照被告的
      陳述記載？）因為被告所講的都是推卸之詞。（審判長問
      ：推卸之詞，筆錄也要照打，為何不記載？）因為他講的
      話我們都不採信。（審判長問：不採信應該在筆錄中透過
      詢答加以質詢，你以前辦案不是這個樣子嗎？）是的。（
      審判長問：這次為何沒有這樣做？）因為我們認定乙○○
      願意配合我們，說他有酒駕。」等語在卷。是以，證人甲
      ○○於為被告乙○○製作警詢筆錄之際，顯對被告乙○○
      之辯解完全視若無睹，而驟以其本身認定被告乙○○確有
      酒後駕車之既定印象，即認被告乙○○所言全屬推卸之詞
      ，就被告乙○○所為言非僅全不採信，且未予被告乙○○
      於警詢筆錄上記載其辯解之意之機會，而逕在上開警詢筆
      錄上為被告乙○○坦承酒後騎乘機車此一不實記載，是揆
      諸上開警詢過程及筆錄製作方式，堪認證人甲○○對本件
      被告乙○○顯有強烈偏見，則證人甲○○所證被告乙○○
      前曾配合並坦承確有酒駕情事，及如後述其確曾於查獲當
      時目睹被告乙○○騎乘機車於途云云，是否屬實，即有可
      疑。
（四）再者，證人甲○○於本院審理中證稱：「（審判長問：你
      第一眼看到被告時，被告的動作是什麼？）他是在騎車中
      ，搖搖晃晃從家裡騎出來。（審判長問：你第一眼看到被
      告，被告人在何處？）他是騎車在馬路中央。」、「（審
      判長問：你指被告騎在路中央，是指被告騎在巷道的中間
      ？）對。（審判長問：看到被告，被告是騎在馬路中間？
      ）對。（審判長問：被告是住中壢市○○路94巷31號，而
      你說攔他的地方也是中壢市○○路94巷31號前，等於是在
      被告家門前，而你說你看到被告時，他已經騎在路中間了
      ，既然這樣的話，當你門欄到他，他勢必已經前行一段距
      離，怎麼可能攔到被告的地點還是在中壢市○○路94巷31
      號前？）因為我們在遠遠看到被告是騎在馬路中間，他也
      遠遠看到我們，所以他看到我們就不動了，就停在馬路中
      央。（審判長問：你有看到被告騎的情形嗎？）有，他騎
      一小段而已，就從家裡騎到馬路中間。（審判長問：等於
      是剛起步而已？）對。（審判長問：這樣你怎麼會說被告
      騎車搖搖晃晃，如果不是被告已經騎一段距離，你經過一
      段距離的觀察，你怎麼會說被告騎車搖搖晃晃的？）因為
      當日看到被告從家裡旁邊騎出來，晃了一下看到我們，他
      就... 。」云云。揆諸證人甲○○上開所證，其就案發當
      時第一眼目睹被告乙○○時，被告乙○○之行止究係為何
      一節，先證稱「他是在騎車中，搖搖晃晃從家裡騎出來」
      、次改稱「他是騎車在馬路中央」、又另稱「我們在遠遠
      看到被告是騎在馬路中間，他也遠遠看到我們，所以他看
      到我們就不動了，就停在馬路中央」、再改稱「他騎一小
      段而已，就從家裡騎到馬路中間，等於是剛起步而已」、
      復又稱「因為當日看到被告從家裡旁邊騎出來，晃了一下
      看到我們」云云，而就其第一眼目睹被告乙○○之際，被
      告乙○○究係已搖搖晃晃騎乘一段距離而騎駛至馬路中央
      ，抑或剛起步未幾，僅騎乘一小短路，晃了一下即發現有
      查緝員警在前，所證情節前後顯不相符，是證人甲○○所
      證騎確有目睹被告乙○○騎乘機車於途一節，是否屬實，
      已難驟信。況且，證人甲○○於本院審理中復證稱：「（
      審判長問：依照你自己的說法說看到被告騎車搖搖晃晃，
      顯然是看到他騎車一段距離，才看到他搖搖晃晃，很明顯
      得跟你剛剛所講的剛剛從家裡騎出來一小段不同，你如何
      解釋？）因為他之前他酒駕都騎車搖搖晃晃的。（審判長
      問：不要講之前，你剛剛自己說被告騎車搖搖晃晃，代表
      你經過一段距離的觀察，才會看到被告騎車搖搖晃晃，又
      與你剛剛所述他剛從家中騎到馬路中央，才騎一小段，完
      全不一樣，為何有關被告騎車的距離會有不同的說法？）
      因為他之前有酒駕的前科，所以我們才會攔他。（審判長
      問：不要講之前，講當天的情形？）當天他騎車出來，我
      們就攔他。（審判長問：所以當天沒有搖搖晃晃？）對。
      搖搖晃晃是以前看到的。（審判長問：為何要去攔他？）
      因為他之前常常酒駕，所以我們才會攔他。」等語在卷，
      是證人甲○○前開所證目睹被告「搖搖晃晃騎車」一節，
      實係其先前查獲被告乙○○酒後駕車之情形，而證人甲○
      ○於本件案發當日查獲被告乙○○之際，則未曾目睹被告
      乙○○有何「搖搖晃晃騎車」之情，堪以認定。而證人甲
      ○○既有將過往查緝印象與本件查緝情形魚目混珠，並圖
      以此作為其確曾目睹被告乙○○騎乘機車之佐證，則其所
      證於查獲當時確曾眼見被告乙○○騎乘機車於途一節，更
      無從信為真實。況且，本件證人甲○○將被告乙○○攔停
      盤查，係因被告乙○○前有酒駕前科之故，而非與被告乙
      ○○為警查獲當時之行止有關，益徵證人甲○○所稱其係
      因見被告乙○○騎乘機車即上前攔查一節，要難認係屬實
      。
（五）綜上，本件被告乙○○於警詢以迄本院審理中，均否認其
      於為警查獲當時有何騎乘該車牌號碼EVK-693 號輕型機車
      之情，而依證人甲○○為被告乙○○製作警詢筆錄之過程
      暨其於本院審理中所為上開證述以觀，證人甲○○顯因前
      曾查獲被告乙○○有酒後駕車之犯行，而對被告乙○○有
      強烈之偏見，是其所為對被告乙○○不利之證述，是否屬
      實，已有可疑，況證人甲○○前開所證其於查獲被告乙○
      ○當時確係目睹被告乙○○騎駛機車一節，實均有前後矛
      盾之情，而無從信為真實，是本件殊難認被告乙○○於為
      警查獲當時，有何騎駛上開車牌號碼EVK-693 號輕型機車
      之情。
四、綜上所述，公訴人所提出之證據尚無足證明被告乙○○有何
    服用酒類不能安全駕駛動力交通工具而駕駛之犯行。此外，
    本院復查無其他積極證據足資證明被告乙○○確有公訴人所
    指上開犯行，此部分核屬不能證明被告犯罪。揆諸首揭法條
    、判例要旨及說明，應諭知被告乙○○無罪之判決。原審未
    察，遽對被告論罪科刑，尚非允洽，被告上訴意旨以其無犯
    罪行為，指摘原審判決不當，為有理由，自應由本院將原判
    決撤銷，改諭知被告無罪，以資適法。
五、末按檢察官聲請簡易判決處刑之案件，經法院認為有刑事訴
    訟法第451 條之1 第4 項但書規定之情形者，應適用通常程
    序審判之；對於簡易判決之上訴，準用刑事訴訟法第3 編第
    1 章及第2 章之規定，是管轄第二審之地方法院合議庭受理
    簡易判決上訴案件，應依通常程序審理，認案件有同法第45
    2 條規定之情形者，應撤銷原判決，逕依通常程序為第一審
    判決，刑事訴訟法第452 條、法院辦理刑事訴訟簡易程序案
    件應行注意事項第14條分別定有明文。本件既應對於上訴人
    即被告為無罪判決之諭知，本不得適用刑事訴訟法第七編所
    定之簡易程序對其論罪科刑，而應依刑事訴訟法第452 條規
    定適用通常程序審判，故本院本件所為判決，係依據上開規
    定適用第一審通常程序而為之第一審通常程序判決，併予敘
    明。
據上論斷，應依刑事訴訟法第452 條、第455 條之1 第3 項、第
369 條第1 項前段、第301 條第1 項，判決如主文。
本案經檢察官吳美文到庭執行職務。
中    華    民    國    99    年    8     月    26    日
                  交通法庭審判長法  官  蔡榮澤
                                法  官  汪曉君
                                法  官  林蕙芳
以上正本證明與原本無異。
如不服本判決應於收受判決後10日內向本院提出上訴書狀，並應
敘述具體理由。其未敘述上訴理由者，應於上訴期間屆滿後20日
內向本院補提理由書( 均須按他造當事人之人數附繕本) 「切勿
逕送上級法院」。
                                書記官  莊凱男
中    華    民    國    99    年    9     月    6     日

司法院資訊處製作；財團法人民間司法改革基金會備份。
